臺灣雲林地方法院刑事判決　　　　　　　　　　　　　　　九十年度易字第七二號
　　公　訴　人　臺灣雲林地方法院檢察署檢察官
　　被　　　告　己○○
　　選任辯護人　黃俊仁
　　被　　　告　庚○○
　　選任辯護人　洪士凱
　　被　　　告　戊○○
　　選任辯護人　施登煌
　　被　　　告　甲○○
　　被　　　告　癸○○
　　右　二　人
　　選任辯護人　嚴庚辰
　　被　　　告　乙○○
　　被　　　告　丁○○
右列被告因竊盜等案件，經檢察官提起公訴（八十九年度偵字第一八三九號），本院
判決如左：
    主  文
己○○連續結夥三人以上竊盜，處有期徒刑壹年。
甲○○、乙○○連續結夥三人以上竊盜，處有期徒刑捌月。
癸○○連續結夥三人以上竊盜，處有期徒刑柒月，緩刑參年。
庚○○、戊○○、丁○○均無罪。
    事  實
一、己○○、甲○○及乙○○等三人共同意圖為自己不法之所有，並基於概括犯意之
    聯絡，（一）先於民國八十八年十二月二十五日下午五時許，由己○○駕駛車號
    Ｃ五－九二二０號自小客車搭載乙○○在前引導，甲○○則駕駛其所有之ＪＱ－
    三四０號（公訴人誤載為ＪＵ－五四０）營業大貨車，前往雲林縣麥寮鄉台塑六
    輕廠內東四碼頭附近工地，由甲○○操作大貨車吊桿，乙○○在車下綑綁，己○○則在車上排列，共同竊取匯茂實業公司（下稱匯茂公司）所有置於該處之鋁合
    金塊共七十二塊，得手後，出台塑六輕廠區後，隨即將所竊得之鋁合金塊載運到
    位於雲林縣崙背鄉羅厝村東興六十之二八號由庚○○及戊○○所經營之「東益古
    物商」回收場，並將所竊得之鋁合金塊吊到庚○○之抓斗車上，由庚○○及戊○○收受；（二）嗣己○○、甲○○及乙○○三人復承前之概括犯意，與癸○○共
    同基於為自己不法所有之犯意聯絡，於八十九年一月三日下午五時許，在上開台
    塑六輕廠內東四碼頭附近工地，由甲○○另邀癸○○當助手，由甲○○操作大貨
    車吊桿，乙○○及癸○○在車下綑綁，己○○則在車上排列，再次共同竊取匯茂
    公司置於該處之鋁合金塊共九十塊，於得手後離開台塑六輕廠區。嗣於同日晚上
    七時許，匯茂公司員工辛○○下班後，於六輕廠區外發現甲○○駕駛之ＪＱ─三
    四０大貨車，其上載運有匯茂公司施工所用之鋁合金塊，查覺有異，於報告匯茂
    公司總經理丙○○後，即尾隨跟縱該大貨車，至崙背鄉○○○○○路時，先遭癸○○駕駛車號Ｓ五－五七四一號自小客車攔阻，辛○○乃另行繞路跟縱，嗣己○○復出面阻撓，並帶辛○○前往庚○○、戊○○所經營之「東益古物商行」，己○○、甲○○、庚○○、戊○○等人乃共同要求辛○○勿報警處理，而渠等所竊
    得之鋁合金塊於同年月四日上午六時三十分許，則由甲○○依戊○○之指示，在
    雲林縣崙背鄉某空地卸貨裝載到另一不詳車號之聯結車上；（三）又於八十九年
    一月五日下午六時許，己○○、甲○○、癸○○、乙○○四人復承上之概括犯意
    ，以同一方式，竊取上開處所匯茂公司之鋁合金塊共九十塊，並由甲○○依戊○○之指示，將所竊得之鋁合金塊載運至上開崙背鄉空地卸貨裝載於另部不詳車號
    之聯結車上。嗣因辛○○得悉該鋁合金塊再度失竊，乃報警處理，始循線查悉上
    情。
二、案經匯茂公司訴由雲林縣警察局報請臺灣雲林地方法院檢察署檢察官偵查起訴。
    理  由
壹、有罪部分（即被告己○○、癸○○、甲○○及乙○○部分）：
一、訊據被告己○○、甲○○及癸○○三人，均矢口否認涉有右述竊盜犯罪之事實，
    被告乙○○則坦承不諱。被告己○○辯稱：伊並無共同竊盜匯茂公司之鋁合金塊
    ，亦無在八十九年一月三日遇到辛○○進而將他攔下帶至東益古物商行，於八十
    九年一月五日亦未至六輕廠區內云云；被告甲○○辯稱：當時是己○○打電話給
    伊說乙○○他們公司要載貨，找不到大貨車，伊是受僱前去載貨，並不知道是竊
    盜云云；被告癸○○則辯稱：伊沒有去偷東西，只是甲○○叫伊去工作云云。經
    查，右揭被告己○○、甲○○、乙○○及癸○○，如何前往台塑六輕廠區匯茂公
    司置放鋁合金塊之處所，及如何分工搬運匯茂公司之鋁合金塊，載離台塑六輕廠
    區等情，業經被告甲○○於警訊、偵查及本院九十年三月十二日初訊時供述甚詳
    ，核與共同被告乙○○、癸○○於警訊及偵審中供述之情節大致相符，且證人辛○○於偵查及本院審理時亦具結證稱：八十九年一月三日晚上七時許，伊發現Ｊ
    Ｕ─五四０（應為ＪＱ─三四０之誤）大卡車上載運有鋁合金塊，經伊打電話給
    公司總經理丙○○確認後，伊即尾隨該車，至崙背往福興小路上被癸○○開車攔
    阻，我就掉頭旋又繞回附近，遇到己○○從東益古物商行出來把我攔下，己○○
    帶我進去東益古物商行，在場有甲○○、庚○○、戊○○、己○○、丁○○五人
    ，他們問我有無報警，並請我向公司總經理說明，如果事情爆發，匯茂公司及六
    輕警衛都不用再於六輕廠工作等語（見偵查卷第二十六頁背面及本院九十年三月
    二十二日訊問筆錄）。又證人壬○○即台塑六輕廠區負責人車進出及管制之警衛
    於警訊及本院審理時證稱：八十九年一月五日十七時許，己○○駕駛其福特牌自
    小客車由南門出廠等語（見警卷及本院九十一年六月十八日訊問筆錄），足認被
    告己○○辯稱未曾前往六輕廠區，與事實不符。由上開共同被告甲○○、乙○○
    及癸○○之供述及證人辛○○之證詞相互以觀，均大致相符，堪認被告己○○確
    有參與本件鋁合金塊竊盜之犯行無訛。又被告甲○○雖辯稱不知道搬運上開鋁合
    金塊是竊盜云云，然被告甲○○於警訊中已坦承：當時己○○跟伊說一趟可有五
    、六萬元之收入，而第一次己○○拿給伊六萬元、第二次拿給伊六萬二千元、第
    三次拿給伊五萬六千元等語（見被告甲○○八十九年四月二十二日警訊筆錄），
    則以被告甲○○之貨車自六輕廠區載運該鋁合金塊至崙背，單趟即可獲取五、六
    萬元之高額運費，核與常情有違；且其於檢察官偵查中亦供述：「（問：知道贓
    物？）有點感覺」等語（見偵查卷第一八六頁），顯見被告甲○○知悉該鋁合金
    塊係未經同意而搬取。至被告癸○○雖亦辯稱不知其載運鋁合金塊係屬竊盜云云
    ，然查證人辛○○於偵查中已證述八十九年一月三日於尾隨跟蹤途中，被告癸○○駕駛Ｓ五－五七四一號自小客車攔阻其去路（見偵查卷第一二三頁背面），且
    嗣於被告戊○○、庚○○住處，被告癸○○亦均在場，而被告乙○○於警訊中亦
    供稱：事情曝光後，己○○、癸○○及甲○○均交代伊不論何人問及此事均答說
    不知情等語，足認被告癸○○知悉本案之鋁合金塊係屬竊盜所得，並有參與竊盜
    之部分行為，其上開辯解顯不足採。至公訴意旨認本案被告甲○○當時係駕駛車
    號ＪＵ－五四０號大卡車載運所竊得之鋁合金塊云云，惟被告甲○○於警訊及本
    院審理時，已供稱：當時伊係以所有之車號ＪＱ－三四０號大貨車載運所竊得之
    鋁合金塊等語，此雖與證人辛○○於警訊中證稱當日載運鋁合金塊之車輛車號有
    所不同，然查經本院提示原車號為ＪＵ－五四０之車號ＵＫ－五六四０號自小貨
    車相片供證人辛○○指認結果，證人辛○○已否認當日被告載運鋁合金塊之車輛
    為該部小貨車，且證人辛○○當日發現之時間為晚間七時許，以當時夜間視線，
    並非明亮，而證人辛○○所證述之車號與被告甲○○之車號僅有些許差異觀之，
    是證人辛○○就上開車號之證述，應係其本人辨視不清而誤認所致。此外，復有
    現場照片三張、車籍作業系統－查詢認可資料二紙、買賣合約書在卷可稽。綜上
    ，被告甲○○、己○○、癸○○上開所辯，均為卸責之詞，不足採信。本件事證
    明確，被告己○○、甲○○、癸○○及乙○○四人之竊盜犯行，均堪予認定。
二、核被告己○○、甲○○、癸○○及乙○○四人所為，均係犯刑法第三百二十一條
    第一項第四款之結夥三人以上之加重竊盜罪。被告己○○、甲○○、癸○○及乙○○等四人間，第一次犯行部分，被告己○○、甲○○、乙○○三人間；第二次
    及第三次犯行部分，己○○、甲○○、乙○○、癸○○四人間，有犯意之聯絡及
    行為之分擔，均為共同正犯。又被告己○○、乙○○及甲○○先後三次犯行，及
    被告癸○○先後二次犯行，均時間緊接，觸犯構成要件相同之罪名，顯係基於概
    括犯意為之，為連續犯，應依刑法第五十六條規定論以一罪，並均加重其刑。爰
    審酌被告己○○、癸○○有賭博前科、乙○○前因詐欺案件，業經本院於九十年
    五月二十一日判處有期徒刑六月，如易科罰金，以三百元折算一日，緩刑三年確
    定，甲○○並無犯罪前科，被告己○○於本件竊案中，居於主導地位，及其等犯
    罪之動機、目的、手段，及結夥多人之情節、各人所獲得之利益、對於告訴人所
    生之危害不輕，及被告乙○○已坦承犯行，被告己○○矢口否認、被告甲○○及
    癸○○猶企圖卸責之態度等一切情狀，分別量處如主文所示之刑，以資懲儆。末
    查被告癸○○前未曾受任何有期徒刑以上刑之宣告，此有臺灣雲林地方法院檢察
    署刑案資料查註紀錄表一份在卷可按，其因一時失慮，受被告甲○○邀請始參與
    搬運鋁合金塊，本院認其經此教訓後，當益知警惕，應無再犯之虞，因認其所宣
    告之刑，以暫不執行為適當，併予宣告緩刑三年，以啟自新。
三、公訴意旨另以：被告己○○、甲○○、癸○○及乙○○共同意圖為自己不法之所
    有，並基於概括犯意之聯絡，連續於八十八年十二月二十五日下午五時許；八十
    九年一月三日下午五時許；八十九年一月五日下午六時許，共同竊取匯茂公司所
    有置於六輕廠區東四碼頭處之Ａ型鋁合金塊四百三十塊、Ｂ１型鋁合金塊四塊，
    計損失達一千零十五萬九千六百九十二元云云。惟按犯罪事實應依證據認定之，
    無證據不得推定其犯罪事實，刑事訴訟法第一百五十四條定有明文。經查，被告
    甲○○於警訊中供稱：於八十八年十二月二十五日下午五時許共竊取七十二個鋁
    合金塊；於八十九年一月三日共竊取九十塊鋁合金塊；於八十九年一月五日共竊
    取九十個鋁合金塊等語。被告癸○○於警訊中亦供稱：伊於八十九年一月三日及
    同年月五日各搬運一次。另被告乙○○亦供述：伊於八十八年十二月底、八十九
    年一月三日、同年月五日等三日都各載運一次等語。足認被告己○○、甲○○、
    癸○○及乙○○於八十八年十二月二十五日、八十九年一月三日、八十九年一月
    五日共計竊取二百五十二個鋁合金塊。是公訴意旨認上開被告四人共竊取匯茂公
    司所有置於六輕廠區東四碼頭處之Ａ型鋁合金塊四百三十塊、Ｂ１型鋁合金塊四
    塊，計損失達一千零十五萬九千六百九十二元云云，此失竊數額僅有告訴人匯茂
    公司之指訴，並無其他證據可佐，且亦無證據證明逾上開二百五十二塊之鋁合金
    塊，亦為被告己○○、甲○○、癸○○及乙○○等人所共同竊取，尚難遽認告訴
    人所遭竊之上開鋁合金塊逾二百五十二塊部分均為被告己○○、甲○○、癸○○
    及乙○○所竊取。此部分本應為被告無罪之諭知，惟公訴人既認此部分與前開本
    院認為有罪之部分屬實質上一罪之關係，爰不另為無罪之諭知，附此敘明。
貳、無罪部分（即被告庚○○、戊○○及丁○○部分）：
一、公訴意旨另略以：被告庚○○與戊○○為父子關係，自八十三年間起，共同在雲
    林縣崙背鄉羅厝村東興六十之二八號旁，經營「東益古物商」回收廢棄物為業。
    被告庚○○、戊○○、丁○○與被告己○○、甲○○、癸○○、乙○○等人共同
    意圖為自己不法之所有，並基於概括之犯意聯絡，連續於八十八年十二月二十五
    日下午五時許、八十九年一月三日下午五時許及八十九年一月五日下午六時許，
    均由被告己○○擔任聯絡人，與甲○○、癸○○、乙○○前往六輕廠內東四碼頭
    匯茂公司堆放鋁合金塊現場，共同竊取匯茂公司所有置於六輕廠區東四碼頭處之
    鋁合金塊，得手後，均將所竊取之鋁合金塊運至庚○○、戊○○所經營之東益古
    物商行，由庚○○、戊○○負責銷贓。嗣於八十九年一月三日晚上七時許，經匯
    茂公司員工辛○○發現ＪＱ－三四０大貨車上載運匯茂公司所有之鋁合金塊，經
    尾隨跟蹤，遭癸○○攔阻，並遇上己○○由庚○○、戊○○東益古物商行走出勸
    阻，己○○、庚○○、戊○○、甲○○、丁○○隨即共同央請辛○○勿報警處理
    ，以免大家喪失工作，因認被告庚○○、戊○○及丁○○亦共同涉犯刑法第三百
    二十一條第一項第四款結夥三人以上之加重竊盜罪嫌云云。
二、按犯罪事實應依證據認定之，無證據不得推定其犯罪事實；不能證明被告犯罪者
    ，應諭知無罪之判決，刑事訴訟法第一百五十四條、第三百零一條第一項前段分
    別定有明文。所謂認定犯罪事實之證據，係指足以認定被告確有犯罪行為之積極
    證據而言，該項證據自須適合於被告犯罪事實認定，始得採為斷罪資料，最高法
    院亦分別著有二十九年度上字第三一○五號判例足資參照。
三、公訴人認被告庚○○、戊○○及丁○○涉犯上開結夥三人以上竊盜罪嫌，無非以
    被告甲○○、癸○○、乙○○於警訊及偵查中之供述及證人辛○○之證述為其主
    要論據。訊之被告庚○○、戊○○及丁○○均矢口否認有參與上開結夥三人以上
    竊盜之犯行，被告庚○○辯稱：八十八年十二月二十五日伊人在台北，八十九年
    一月三日伊幫友人收禮金，均不在家，不可能收買該批東西云云；被告戊○○辯
    稱：辛○○及丁○○他們是要來問伊有無看過這批貨，伊跟他們說沒有看過云云
    ；被告丁○○則辯稱：因公司說有鋁合金塊丟掉，懷疑己○○偷走，要伊去瞭解
    ，才去找己○○云云。
四、經查：
（一）匯茂公司總經理丙○○於本院審理時，到庭證稱：「（問：八十九年一月三日
      公司失竊鋁合金塊時，你有叫丁○○去調查嗎？）有，當天辛○○打電話給我
      時，我有叫丁○○去查」、「（問：整個事情，丁○○有說什麼嗎？）沒有，
      當時他們偷誰的貨，我們還不清楚，所以第一次我們沒有報警，我們去現場埋
      伏，第三天就抓到了」等語（見本院九十一年六月六日訊問筆錄），足見本件
      被告丁○○確係匯茂公司派往調查本件竊盜案件之人員。
（二）證人辛○○於警訊及偵審中雖證述：丁○○於八十九年一月四日上午八時許，
      打電話問伊己○○的事處理如何，要不要拿一份，為伊所拒絕云云。惟證人辛○○於本院審理時證稱：「（問：你看到丁○○時，他在作何事？為何丁○○
      會到該處？）他在那裡幫我說情，我到時，丁○○已經到了，丁○○說是我們
      總經理叫他去那地方的」、「（問：第二次你發現有人偷鋁合金塊時，有無看
      到丁○○？是在何處看到丁○○？）有，在六輕看到，當天他車子在修理，我
      在五點左右載他去麥寮，所以我們已離開六輕，後來他又出現在六輕，當天我
      載丁○○去修車後，我又回六輕工地工作」、「（問：這次是何時看到丁○○
      的？）在我報警後，我打電話給丁○○，我說我已經報警了，我們陸陸續續在
      通電話，其中我有打電話給經理，後來有一通電話是己○○的電話號碼由丁○○打給我的」等語（見本院九十一年六月六日訊問筆錄），僅證稱被告丁○○
      有出現在「東益古物商行」及六輕廠區工地，並無法證明被告丁○○有參與本
      件竊取鋁合金塊之犯行，或與被告洪良芳、甲○○、癸○○、乙○○有竊盜犯
      意之聯絡。
（三）被告甲○○於警訊中供稱：「．．．二部車即開到崙背庚○○的回收場、戊○○不敢作主，即叫庚○○回來，就將我車上的鋁合金塊吊到庚○○的抓斗車上
      ．．，」、「．．三部車又朝崙背前進抵崙背後，我的車輛有點問題，都以二
      檔駕駛，戊○○指示我將車開到一空地停放，戊○○也騎機車趕到．．．我到
      庚○○宅時內有庚○○、己○○、丁○○，隨後癸○○進來說有人在跟蹤，己○○問丁○○，你們公司還有何人未下班，丁○○說有可能是辛○○，即由丁○○打行動電話問辛○○在那裡，秦答在崙背跟蹤，己○○即載我要至空地看
      修理車輛，由庚○○宅東邊出來，在港尾村口看到辛○○的車，己○○即攔下
      辛○○，邀其至庚○○宅．．．」、「．．吊最後一板時，丁○○來到現場，
      因當天裝貨時，己○○一直打電話，見丁○○來，己○○就載丁○○走．．．
      」等語（以上見被告甲○○八十九年四月二十二日警訊筆錄）；其於本院審理
      時則供述：「（問：你第三次去載鋁合金塊時有無看到丁○○？）有，我是裝
      載貨物好了，他有來看一下，就離開了」、「（問：第一次你們載運鋁合金塊
      時，丁○○是否有去庚○○的家？）有，我到庚○○家時，丁○○有在，但他
      一下就走了」、「（問：丁○○為何會到你停車的起方？）因他剛好經過，看
      到我的車，他過來問我，他剛好有看到乙○○，所以過來跟乙○○講話」等語
      （見本院九十一年六月十八日訊問筆錄）。被告癸○○於警訊中係供稱：「（
      八十九年元月三日）．．．我抵大門時下吊卡車駕自己的轎車跟隨吊卡車至崙
      背停放在一處空地，戊○○載甲○○，我開車載乙○○至庚○○宅，抵庚○○
      宅，乙○○未下車，我進入庚○○宅時，內有己○○、甲○○、庚○○、戊○○及二名我不認識的男子．．．元月五日十七時許．．．己○○在旁一直打電
      話，即將裝妥後（經指認）丁○○（在庚○○家見過之不認識男子）前來說好
      了沒，就跟己○○開車走了．．．」等語（見被告癸○○八十九年四月二十四
      日警訊筆錄）；被告乙○○於警訊中則供述：「．．．每次都是由己○○，癸○○、甲○○和我將竊取之鋁合金塊載至崙背交給庚○○及戊○○收贓」、「
      第一次八十八年十二月底竊取後．．．至庚○○之古物商行，將鋁合金塊搬至
      庚○○所有之貨車上，我們即離開」、「第二次八十九年元月三日．．．到庚○○宅我未下車，但在車上有看見庚○○宅內有己○○、辛○○、庚○○等人
      ，甲○○、癸○○也進去，戊○○也回來，丁○○也在屋內（不知什麼時候到
  的）．．．」等語（以上見被告乙○○八十九年三月二十九日警訊筆錄）。由
      上開被告甲○○、癸○○、乙○○之供述，可知被告丁○○雖有出現被告庚○○、戊○○所經營之「東益古物商行」及六輕廠區相關場所，然本案客觀上著
      手於竊取鋁合金塊之行為者，僅有被告己○○、甲○○、癸○○、乙○○等四
      人，而被告己○○、甲○○、癸○○、乙○○等四人雖於竊盜得手後，將竊得
      之鋁合金塊搬運至被告庚○○之車上，或依戊○○之指示，將之載運至崙背鄉
      某空地處，惟被告庚○○以其車輛裝載已竊得之鋁合金塊，及被告戊○○指示
      將已竊得之鋁合金塊載運至特定處所，此均屬竊盜犯罪後之收受贓物行為，足
      認被告庚○○及戊○○並未參與竊盜之構成要件行為，堪予認定。
（四）又依被告甲○○、癸○○及乙○○之供稱，並未曾供述被告丁○○、庚○○及
      戊○○有參與本案竊盜行為之謀議，且亦無其他證據可證被告丁○○、庚○○
      及戊○○確有與被告己○○、甲○○、癸○○及乙○○等四人就本案之竊盜行
      為互有謀議，自難僅以被告丁○○有出現過相關場合，及被告庚○○、戊○○
      有指示被告甲○○、癸○○將所竊得之鋁合金塊裝載於其他車輛，即認被告丁○○、庚○○及戊○○三人與被告己○○、甲○○、癸○○及乙○○等人有犯
      意之聯絡，是以主觀上亦難認被告丁○○、庚○○及戊○○與前開有罪之被告
      間有本案竊盜行為之犯意聯絡，即難認被告丁○○、庚○○及戊○○確有參與
      上開竊盜匯茂公司鋁合金塊之行為。此外，復查無其他積極證據足資證明被告
      丁○○、庚○○及戊○○確有前揭公訴意旨所指之共犯竊盜犯行，揆諸前揭說
      明，自應為被告丁○○、庚○○及戊○○均無罪之諭知。
據上論斷，應依刑事訴訟法第二百九十九條第一項前段、第三百零一條第一項，刑法
第二十八條、第五十六條、第三百二十一條第一項第四款、第七十四條第一款，判決
如主文。
本案經檢察官謝奇孟到庭執行職務。
中      華      民      國      九十一      年    六    月    二十八    日
                                        臺灣雲林地方法院刑事第二庭
                                            法  官  冷  明  珍
右正本證明與原本無異。
如不服本判決應於送達後十日內向本院提出上訴狀。
                                            書記官  周  麗  雲
中      華      民      國      九十一      年    六    月    二十八    日
